【裁判字號】    98,易,261
【裁判日期】    980420
【裁判案由】    違反電子遊戲場業管理條例等
【裁判全文】
臺灣彰化地方法院刑事判決               98年度易字第261號
公  訴  人  臺灣彰化地方法院檢察署檢察官
被      告  甲○○
            乙○○
上列被告因賭博案件，經檢察官提起公訴（98年度偵字第1672號
），本院以簡式審判程序判決如下：
    主    文
甲○○違反未依電子遊戲場業管理條例規定辦理營利事業登記，
不得經營電子遊戲場業之規定，處有期徒刑貳月，如易科罰金，
以新臺幣壹仟元折算壹日。扣案之賭博性電動機具「大三元水果
盤」壹臺（含IC板壹塊）及賭資新臺幣伍仟參佰玖拾元均沒收。
乙○○在公眾得出入之場所賭博財物，處罰金新臺幣壹仟元，如
易服勞役，以新臺幣壹仟元折算壹日。扣案之賭博性電動機具「
大三元水果盤」壹臺（含IC板壹塊）及賭資新臺幣伍仟參佰玖拾
元均沒收。
    犯罪事實
一、甲○○明知經營電子遊戲場業，須依電子遊戲場業管理條例
    相關規定辦理營利事業登記，竟未向主管機關彰化縣政府辦
    理營利事業登記，亦明知伊並未依上開規定辦理、領得營利
    事業登記，竟基於經營電子遊戲場業及賭博之犯意，自民國
    97年11月間某日起至98年2月12日止，在其所經營位於彰化
    縣北斗鎮○○鄉○○路688號對面「白灰王檳榔攤」之公眾
    得出入之場所，擺放賭博性電子遊戲機「大三元水果盤」1
    臺插電營業，而經營電子遊戲場業，並供不特定人賭博財物
    。而賭博方式乃由賭客每次以新臺幣（下同）10元硬幣投入
    上揭電動遊戲機內，並以1比1比例之開分，再按有無押中決
    定輸贏，如押中則可贏得2至50倍之分數，並直接自機臺退
    幣，如未押中，投入之硬幣即落入上揭電子遊戲機機匣內歸
    甲○○所有。嗣於98年2月12日下午1時30分許，乙○○基於
    賭博之犯意，至上開公眾得出入之場所投幣把玩前開電子遊
    戲機臺時，為警當場查獲，並扣得賭博性電子遊戲機臺「大
    三元水果盤」1臺（含IC板1塊）及機臺內之賭資5390元。
二、案經彰化縣警察局和美分局報告臺灣彰化地方法院檢察署檢
    察官偵查起訴。
    理    由
一、本件被告甲○○、乙○○所犯係死刑、無期徒刑、最輕本刑
    為3年以上有期徒刑以外之罪，其於準備程序中就被訴事實
    為有罪之陳述，經告知被告簡式審判程序之旨，並聽取公訴
    人及被告之意見後，本院合議庭認為適宜而裁定由受命
    法官獨任進行簡式審判程序，合先敘明。
二、訊據被告甲○○、乙○○對於前開犯罪事實均坦承不諱，核
    與證人即共同被告甲○○、乙○○於偵查中結證情節相符，
    並有搜索扣押筆錄、扣押物品目錄表、查扣賭博性電動玩具
    暫存保管條、彰化縣警察局和美分局伸港分駐所臨檢紀錄表
    及現場照片等件在卷可稽，復有扣案之賭博性電子遊戲機臺
    「大三元水果盤」1臺（含IC板1塊）及機臺內之賭資5390元
    可資為憑，足認被告自白與事實相符，堪可採信。綜上所述
    ，本件事證明確，被告2人犯行均堪認定。
三、按電子遊戲場業管理條例第3條規定：「本條例所稱電子遊
    戲場業，指設置電子遊戲機供不特定人益智娛樂之營利事業
    。」，電子遊戲場業管理條例第15條規定：「未依本條例規
    定辦理營利事業登記者，不得經營電子遊戲場業」，第22條
    規定：「違反第15條規定者，處行為人1年以下有期徒刑、
    拘役或科或併科新臺幣50萬元以上250萬元以下罰金」，是
    以商業或個人倘未依該條例相關規定辦理營利事業登記，擅
    自擺設電子遊戲機供不特定之人遊藝者，即該當該條例第22
    條之犯罪構成要件；又所謂電子遊戲場「業」，係指「業務
    」而言。刑法上所謂業務，係以事實上執行業務者為標準，
    指以反覆同種類之行為為目的之社會活動而言；執行此項業
    務，縱令欠缺形式上之條件，仍無礙於業務之性質。因此不
    論該事業是否「專營」電子遊戲場業，亦不問經營是否需達
    「一定之規模」，即使於原本所營事業外，兼營電子遊戲場
    業，或所經營之電子遊戲場不具相當之規模，亦無礙於電子
    遊戲場業管理條例相關規定之適用。故商業登記法第4條所
    規定之小規模商業，縱得免依該法申請商業登記，但如未依
    電子遊戲場業管理條例辦理營利事業登記，仍不得經營電子
    遊戲場業（最高法院90年度臺非字第276號判決可資參照）
    。且電子遊戲場業管理條例第16條規定，非電子遊戲場業之
    其他營利事業，不得就其營業場所，「供他人設置」電子遊
    戲機營業，如違反該條規定，依第28條規定處行為人新臺幣
    10萬元以上50萬元以下罰鍰，並限期令其改善。是在非電子
    遊戲場業之其他營利事業場所設置電子遊戲機以營利者，既
    屬由該條例規範之範疇，益徵該條例所指之電子遊戲場業並
    不專以設置電子遊戲機供人娛樂為限，在非電子遊戲場業之
    其他營利事業場所設置者仍屬之。是如係在自己經營之非電
    子遊戲場業之營業場所，自己附帶擺設電子遊戲機供人娛樂
    者，仍屬該條例第3條所指之「設置電子遊戲機供不特定人
    益智娛樂之營利事業」，依該條例第15條規定，仍應辦理營
    利事業登記後始得營業。從而，在非電子遊戲場業之營業場
    所（如超商、保齡球館、紅茶店、撞球場等），附帶擺設電
    子遊戲機供人娛樂者，仍須依該條例第15條規定辦理營利事
    業登記後始得擺設，否則，仍應依該條例第22條論罰。是核
    被告甲○○所為，係違反電子遊戲場業管理條例第15條之規
    定，應依同條例第22條論處，及犯刑法第266條第1項前段之
    在公眾得出入之場所賭博財物罪；被告乙○○所為，係犯刑
    法第266條第1項前段之在公眾得出入之場所賭博財物罪。復
    按刑事法若干犯罪行為態樣，本質上原具有反覆、延續實行
    之特徵，立法時既予特別歸類，定為犯罪構成要件之行為要
    素，則行為人基於概括之犯意，在密切接近之一定時、地持
    續實行之複次行為，倘依社會通念，於客觀上認為符合一個
    反覆、延續性之行為觀念者，於刑法評價上，即應僅成立一
    罪。學理上所稱「集合犯」之職業性、營業性或收集性等具
    有重複特質之犯罪均屬之，例如經營、從事業務、收集、販
    賣、製造、散布等行為概念者是（最高法院95年度臺上字第
    1079號判決參照），被告甲○○所為上揭犯行，係利用電子
    遊戲機臺與不特定賭客對賭，此種犯罪型態，本質上乃具有
    反覆、延續之性質，應認均係基於單一之決意，在密切接近
    之一定時、地，持續實行賭博之多次行為，依社會客觀通念
    ，堪認符合一個反覆、延續性之行為觀念，在刑法評價上，
    應各僅成立「集合犯」之包括一罪。被告甲○○所犯上開2
    罪間，有想像競合犯之關係，應依刑法第55條之規定，從一
    重之違反電子遊戲場業管理條例罪處斷。爰審酌被告甲○○
    非法經營電子遊戲場業、與被告乙○○2人在公眾得出入之
    場所賭博財物，危害社會善良風俗，及其犯罪之動機、目的
    、手段，惟犯罪後坦承犯行，犯後態度尚佳等一切情狀，分
    別量處如主文所示之刑，並分別諭知易科罰金及易服勞役之
    折算標準，以資懲儆。扣案之賭博性電子遊戲機臺「大三元
    水果盤」1臺（含IC板1塊）及機臺內之賭資5390元，均係當
    場賭博之器具與在賭檯之財物，爰依刑法第266條第2項之規
    定，不問屬於犯人與否，併予宣告沒收如主文所示。
據上論斷，應依刑事訴訟法第273條之1第1項、第299條第1項前
段，電子遊戲場業管理條例第15條、第22條，刑法第266條第1項
前段、第2項、第55條、第41條第1項前段、第42條第3項前段，
刑法施行法第1條之1，判決如主文。
本案經檢察官張聖傳到庭執行職務。
中    華    民    國    98    年    4     月    20    日
                  刑事第五庭  法  官  蔡家瑜
以上正本證明與原本無異。
如不服本判決應於收受判決後10日內向本院提出上訴書狀，並應
敘述具體理由；其未敘述上訴理由者，應於上訴期間屆滿後20日
內向本院補提理由書（均須按他造當事人之人數附繕本）「切勿
逕送上級法院」。
中    華    民    國    98    年    4     月    20    日
                              書記官  陳秀鳳
附錄論罪科刑法條：
刑法第266條
在公共場所或公眾得出入之場所賭博財物者，處1 千元以下罰金
。但以供人暫時娛樂之物為賭者，不在此限。
當場賭博之器具與在賭檯或兌換籌碼處之財物，不問屬於犯人與
否，沒收之。
電子遊戲場業管理條例第15條
未依本條例規定辦理營利事業登記者，不得經營電子遊戲場業。
電子遊戲場業管理條例第22條
違反第15條規定者，處行為人1年以下有期徒刑、拘役或科或併
科新臺幣50萬元以上250萬元以下罰金。


司法院資訊處製作；財團法人民間司法改革基金會備份。
